臺灣臺北地方法院刑事判決　　　　　　100年度交訴緝字第2號
公　訴　人　臺灣臺北地方法院檢察署檢察官
被　　　告　黃永盛
上列被告因過失致死案件，經檢察官提起公訴（99年度調偵字第
1309號），被告於準備程序進行中就被訴事實為有罪之陳述，經
合議庭裁定改行簡式審判程序，本院判決如下：
    主  文
黃永盛因過失致人於死，處有期徒刑陸月，如易科罰金，以新臺
幣壹仟元折算壹日。
    事  實
一、黃永盛於民國99年5月2日中午12時許，在臺北市○○○路，
    與陳坤禮共飲含有酒精成分之保力達1瓶後，明知飲用酒類
    已使其反應能力下降，不得駕車（嗣經警員檢測其吐氣所含
    酒精濃度達每公升0.29毫克），竟仍於同日中午12時30分許
    ，騎乘車牌號碼DLW-311號輕型機車搭載僅戴工程帽而未戴
    安全帽之陳坤禮，沿臺北市○○街由東往西方向行駛，行經
    該路段與通安街設有行車管制號誌為閃光黃燈之交岔路口時
    ，本應注意閃光黃燈表示「警告」，車輛應減速接近，小心
    通過，且依當時情形為天候晴、日間自然光線、路面狀況為
    乾燥、無缺陷、無障礙物、視距良好，並無不能注意之情事
    ，竟於穿越該交岔路口時，疏未注意減速接近，小心通過，
    即貿然直行。適有陳昱村（所涉業務過失致死犯行經本院判
    處有期徒刑5月）駕駛車牌號碼698-ES號營業小客車，沿通
    安街由北往南方向行駛，行經該路段與文昌街設有閃光管制
    號誌正常運作之交岔路口時，亦疏於注意汽車行駛至交岔路
    口時，其行進應遵守燈光號誌，而該交岔路口其行進方向之
    號誌為閃光紅燈表示「停車再開」，車輛應減速接近，先停
    止於交岔路口前，讓幹道車優先通行後認為安全時，方得續
    行，且當時復無不能注意之情事，陳昱村竟於穿越該交岔路
    口時，疏未注意來車並禮讓幹道車優先通行，待安全時方為
    續行，而貿然直行，致黃永盛所騎乘機車之前車頭碰撞陳昱
    村所駕駛車輛之左後車身，陳坤禮因而倒地，雖經送醫施予
    急救，惟仍因車禍頭部鈍傷骨折、顱內出血致腦幹衰竭，而
    於同年6月15日死亡。黃永盛於肇事後，於有偵查犯罪職權
    之機關或公務員發覺其犯罪前，主動向到場之臺北市政府警
    察局大安分局交通分隊警員表明其係肇事車輛之駕駛人，並
    接受裁判。
二、案經陳坤禮之父陳松尾、母李金定訴由臺北市政府警察局大
    安分局報請臺灣臺北地方法院檢察署檢察官偵查起訴。
    理  由
一、上開犯罪事實，業據被告黃永盛於警詢、偵查中及本院審理
    時坦承不諱，核與證人即同案被告陳昱村於警詢、偵查中及
    本院審理時證述之情節大致相符，復有臺北市政府警察局大
    安分局交通分隊製作記載本件事故發生情形之道路交通事故
    調查報告表、道路交通事故現場圖、道路交通事故補充資料
    表、交通事故談話記錄表、現場及車損照片、酒精濃度測定
    單、行為檢測單等件在卷足憑（見相字卷第41至46頁、第48
    頁、第77頁）；再被害人陳坤禮確因本件交通事故頭部鈍傷
    骨折、顱內出血致腦幹衰竭，而於同年6月15日死亡等情，
    亦有國泰綜合醫院病歷、財團法人豐榮護理之家護理紀錄單
    、臺灣臺北地方法院檢察署相驗屍體證明書及檢驗報告在卷
    可稽（見相字卷第84至101頁、第21頁、第106至112頁）。
    按汽車行駛至交岔路口，其行進應遵守燈光號誌；而行經設
    有閃光紅燈號誌之交岔路口支線道時，即表示「停車再開」
    ，車輛應減速接近，先停止於交岔路口前，讓幹道車優先通
    行後認為安全時，方得續行；而閃光黃燈號誌則表示「警告
    」，車輛應減速接近，注意安全，小心通過，道路交通安全
    規則第102條第1項第1款、道路交通標誌標線號誌設置規則
    第211條第1項分別定有明文。本件案發地點為臺北市○○街
    與文昌街之交岔路口，被告係沿文昌街由東往西方向行駛至
    交岔路口，陳昱村則係沿通安街由北往南方向行駛至交岔路
    口；又依卷附道路交通事故調查報告表各欄項目明細內容及
    填表警員於事故現場圖上註記所示（見相字卷第41、43頁）
    ，肇事路口北往南方向即通安街行向設有閃光紅燈號誌為支
    線道，而東往西方向即文昌街行向設有閃光黃燈號誌為幹線
    道，是以，本件被告騎乘之輕型機車行向設有閃光黃燈號誌
    為幹線道，而陳昱村駕駛之營業小客車行向設有閃光紅燈號
    誌為支線道，則依前開規定，被告自應減速接近，注意安全
    ，小心通過，且當時情況為天候晴、日間自然光線、路面狀
    況為乾燥、無缺陷、無障礙物、視距良好，並無不能注意之
    情形，竟於疏於注意，以致肇事，顯有過失，且被害人因本
    件車禍而死亡，被告之過失行為與被害人之死亡結果間，具
    有相當因果關係。本件肇事責任經檢察官送請臺北市車輛行
    車事故鑑定委員會鑑定及臺北市政府交通局覆議結果，均認
    被告有因酒後致其反應能力下降（嗣經警員檢測其吐氣所含
    酒精濃度達每公升0.29毫克），騎乘機車行經設有行車管制
    號誌為閃光黃燈之該交岔路口時，疏於注意減速接近之過失
    ，而陳昱村有支線道車不讓幹線道車先行之過失，同為本件
    車禍之肇事原因，有該會99年9月3日鑑定意見書及同年12月
    6日覆議意見書各1份在卷為憑（見偵字卷第9至11頁、調偵
    字卷第13至14頁）；且被害人於車禍發生時僅戴工程帽而未
    戴安全帽之事實，經被告供述在卷（見相字卷第163頁），
    及被害人主要受傷部位乃頭部鈍傷骨折、顱內出血致腦幹衰
    竭死亡之事實，本院認被害人此未戴安全帽之事實，應足認
    定，而被害人此未戴安全帽之行為，則足以擴大本件車禍所
    發生之損害；惟陳昱村及被害人雖有上述情形，均無法解免
    於被告之過失責任。綜上所述，本件事證明確，被告犯行堪
    予認定。
二、核被告所為，係犯刑法第276條第1項過失致人於死罪。又被
    告於肇事後，於有偵查犯罪職權之機關或公務員發覺其犯罪
    前，主動向到場之臺北市政府警察局大安分局交通分隊警員
    表明其係肇事車輛之駕駛人，並接受裁判等情，有臺北市○
    ○○○○道路交通事故肇事人自首情形紀錄表1份在卷足憑
    （見相字卷第47頁），核與自首規定相符，應依刑法第62
    條前段規定，減輕其刑。爰審酌被告前有酒後駕車經判刑確
    定之前科，此有臺灣高等法院被告前案紀錄表在卷可稽，本
    件又因酒後駕車疏失造成被害人死亡，及被告與陳昱村就本
    件車禍之過失程度、被害人未戴安全帽足以擴大本件車禍所
    發生之損害，又被告迄今尚未與被害人達成民事和解賠償損
    害，惟犯後坦承犯行等一切情狀，量處如主文所示之刑，並
    諭知易科罰金之折算標準。
據上論斷，應依刑事訴訟法第273條之1第1項、第299條第1項前
段，刑法第276條第1項、第62條前段、第41條第1項前段，刑法
施行法第1條之1，判決如主文。
本案經檢察官吳曉婷到庭執行職務。
中    華    民    國   100    年    7     月    19    日
                  刑事第五庭  法  官  蕭清清
上正本證明與原本無異。
如不服本判決應於收受送達後10日內向本院提出上訴書狀，並應
敘述具體理由；其未敘述上訴理由者，應於上訴期間屆滿後20日
內向本院補提理由書（均須按他造當事人之人數附繕本）「切勿
逕送上級法院」。告訴人或被害人如對於本判決不服者，應具備
理由請求檢察官上訴，其上訴期間之計算係以檢察官收受判決正
本之日期為準。
                              書記官  張華瓊
中    華    民    國   100    年    7     月    19    日
附錄本案論罪科刑法條
刑法第276條
因過失致人於死者，處2年以下有期徒刑、拘役或2千元以下罰金
。
從事業務之人，因業務上之過失犯前項之罪者，處5年以下有期
徒刑或拘役，得併科3千元以下罰金。